【裁判字號】    89,訴,560
【裁判日期】    900824
【裁判案由】    偽造文書等
【裁判全文】
臺灣士林地方法院刑事判決                          八十九年度訴字第五六號
    公  訴  人  臺灣士林地方法院檢察署檢察官
    被      告  甲○○
右列被告因偽造文書案件，經檢察官提起公訴（八十九年度偵字第三０四八號），本
院判決如左：
    主  文
甲○○連續行使偽造私文書，足以生損害於他人，處有期徒刑陸月，如易科罰金，以
參佰元折算壹日。偽造如事實欄所載參紙「劉偉迪」簽帳單之店家收執聯上「劉偉迪
」署押共參枚；偽造如事實欄所載於民國八十九年三月十三日消費金額為新台幣壹萬
陸仟伍佰參拾參元簽帳單之顧客存根聯上「劉偉迪」署押壹枚；扣案背面已偽簽「候
有杰」署押、卡號為0000000000000000號、富邦銀行為發卡銀行之
偽造ＶＩＳＡ信用卡壹張（上開卡號之持卡人為丙○○、發卡銀行為荷蘭銀行），均
沒收；又傷害人之身體，處有期徒刑參月，如易科罰金，以參佰元折算壹日。應執行
有期徒刑捌月，如易科罰金，以參佰元折算壹日。偽造如事實欄所載參紙「劉偉迪」
簽帳單之店家收執聯上「劉偉迪」署押共參枚；偽造如事實欄所載於民國八十九年三
月十三日消費金額為新台幣壹萬陸仟伍佰參拾參元簽帳單之顧客存根聯上「劉偉迪」
署押壹枚；扣案背面已偽簽「候有杰」署押、卡號為00000000000000
00號、富邦銀行為發卡銀行之偽造ＶＩＳＡ信用卡壹張（上開卡號之持卡人為丙○
○、發卡銀行為荷蘭銀行），均沒收。
    事  實
一、甲○○於民國（下同）八十九年三月九日下午，在台北市○○區○○路紫陽加油
    站前，以新台幣（下同）三萬元之價格，向某自稱「黑仔」之不詳年籍男子，購
    得背面已偽簽「劉偉迪」署押、卡號為0000000000000000號、
    荷蘭銀行為發卡銀行之偽造ＶＩＳＡ信用卡一張（上開卡號之持卡人為乙○○、
    發卡銀行為荷蘭銀行），及背面已偽簽「候有杰」署押、卡號為0000000
    000000000號、富邦銀行為發卡銀行之偽造ＶＩＳＡ信用卡一張（上開
    卡號之持卡人為丙○○、發卡銀行為荷蘭銀行）。嗣即基於意圖為自己不法所有
    之概括犯意，於同年三月十三日晚上，至台北市○○路松青超市及台北市○○路
    ○段二十巷五號家樂福量販店，連續持上開偽造之荷蘭銀行信用卡盜刷購物五千
    元及七千二百元，並於各次消費時在一紙二聯式簽帳單上連續偽造「劉偉迪」之
    署押一枚後，一聯交還店員交由店家保管，另一聯則自行取回（顧客存根聯），
    足以生損害於「劉偉迪」及發卡銀行，而該店店員則因此陷於錯誤，依言讓其刷
    卡購物。甲○○得手後復於同日晚上九時許，在上開家樂福量販店地下一樓，再
    持該偽造之荷蘭銀行信用卡，刷卡購買價值一萬六千五百三十三元之香煙、洋酒
    等物，並於一紙二聯式簽帳單上偽造「劉偉迪」之署押一枚後，旋經該賣場收銀
    員謝雅芬發覺卡片有異，欲留置該信用卡查證，詎甲○○見事機敗露，為脫免逮
    捕及湮滅罪證，竟強行將該信用卡搶回，並另基於傷害之犯意拉扯謝雅芬，致謝
    雅芬受有左上肢八×四公分、四×三公分瘀傷之傷害後逃逸，其盜刷購物始未得
    逞。嗣經該量販店安全人員追回，甲○○又藉上廁所為由，將上開偽造之荷蘭銀
    行信用卡折斷沖入馬桶以湮滅罪證。後為該量販店安全人員將甲○○扭送警局，
    經警於甲○○身起獲另一張尚未及行使供犯罪預備所用之上開偽造富邦銀行信用
    卡一張，而悉上情。
二、案經台北市政府警察局士林分局報告台灣士林地方法院檢察署檢察官偵查起訴，
    及當庭追加起訴（傷害謝雅芬部分）。
    理  由
一、訊據被告甲○○對於右揭犯行，坦承不諱，核與被害人謝雅芬指訴被告行使偽卡
    被發現拉扯致其受傷；荷蘭銀行風險管制部辦事員施文彬於警訊中指訴上開二張
    信用卡確為偽造無訛；乙○○、丙○○於警訊中指訴上開二張信用卡之卡號為渠
    所有等情甚詳，復有荷蘭銀行授權管制查詢表三紙、授權記錄查詢四紙、個人基
    本資料查詢一紙、被告最後一次至家樂福量販店購物之發票一紙、被告盜刷消費
    七千二百元及最後一次至家樂福量販店盜刷消費之簽帳單二紙（以上均影本）、
    台北市立忠孝醫院出具之驗傷診斷書一紙附卷可稽，足徵被告之自白與事實相符
    ，本案事證明確，被告之犯行洵堪認定。
二、按上開簽帳單係以文字為一定之意思表示，具有存續性且屬法律上有關係之事項
    ，為文書之一種，並為私人製作之文書，故被告於簽帳單上偽造「劉偉迪」署押
    並持以行使之所為，係犯刑法第二百十六條、第二百十條之行使偽造私文書罪，
    偽造署押為偽造私文書之部分行為，偽造私文書之低度行為為行使偽造私文書之
    高度行為所吸收，均不另論罪。又中華民國刑法於九十年六月二十日公布增訂第
    二百零一條之一：「意圖供行使之用，而偽造、變造信用卡、金融卡、儲值卡或
    其他相類作為簽帳、提款、轉帳或支付工具之電磁紀錄物者，處一年以上七年以
    下有期徒刑，得併科三萬元以下罰金。行使前項偽造、變造之信用卡、金融卡、
    儲值卡或其他相類作為簽帳、提款、轉帳或支付工具之電磁紀錄物，或意圖供行
    使之用，而收受或交付於人者，處五年以下有期徒刑，得併科三萬元以下罰金。
    」，然此係被告犯罪後始增訂之新法律，於修正前持偽造信用卡盜刷購物之行為
    ，係依刑法第三百三十九條第一項之詐欺取財罪論斷，比較上開二法條之結果，
    刑法第三百三十九條第一項之詐欺取財罪對於被告較有利，是被告持上開偽造信
    用卡盜刷購物之行為，依刑法第二條第一項但書之規定，適用行為時之刑法第三
    百三十九條第一項之詐欺取財罪處斷，然被告最後一次之詐欺犯行，尚未得逞即
    被謝雅芬識破發現，此部分仍屬未遂階段，應論以刑法第三百三十九條第一項、
    第三項之詐欺取財未遂罪（公訴人此部分仍論以詐欺取財既遂，容有未洽）。又
    被告拉扯謝雅芬造成謝雅芬受傷之所為，係犯刑法第二百七十七條一項之傷害罪
    ，告訴人謝雅芬對於被告傷害部分已於警訊中提出告訴（見偵查卷第二十背面）
    ，其嗣於偵查中雖表示要「保留告訴權」（見偵查卷第五十一頁背面），但其並
    無明確要「撤回告訴」之意，故其於警訊中之告訴自仍有效力，此傷害部分雖未
    據起訴（公訴人於起訴書載明『未據告訴』，即無起訴之意），然業經公訴檢察
    官當庭追加起訴，此係一人犯數罪之相牽連案件，公訴人自得追加起訴由本院併
    予審理。被告數次行使偽造私文書及詐欺取財、詐欺取財未遂之犯行，分別時間
    緊接，犯罪構成要件相同，顯係基於概括犯意反覆為之，應分別論以連續行使偽
    造私文書一罪及連續詐欺取財既遂一罪，並加重其刑。被告所犯上開連續行使偽
    造私文書罪及連續詐欺取財罪二罪間，具有方法、結果之牽連關係，為牽連犯，
    應從一重論以連續行使偽造私文書罪處斷。又被告所犯連續行使偽造私文書罪與
    傷害罪二罪間，犯意各別，手段殊異，應予分論併罰。爰審酌被告之素行、所犯
    情節、所生危害、犯後坦承犯行、態度良好等一切情狀，分別量處如主文所示之
    主刑。按刑法第四十一條業於九十年一月十日公布修正，並於同年一月十二日生
    效，該條第一項規定：「犯最重本刑為五年以下有期刑以下之刑之罪，而受六個
    月以下有期徒刑或拘役之宣告，因身體、教育、職業、家庭之關係或其他正當事
    由，執行顯有困難者，得以一元以上三元以下折算一日，易科罰金。但確因不執
    行所宣告之刑，難收矯正之效，或難以維持法秩序者，不在此限。」，本件被告
    所犯連續行使偽造私文書罪最重本刑為五年以下、傷害罪為最重本刑三年以下，
    法律修正後新法對於被告較有利，是依刑法第二條第一項前段規定，應適用裁判
    時之刑法第四十一條第一項前段規定，諭知易科罰金之折算標準，並定其執行刑
三、被告偽造如事實欄所載「劉偉迪」簽帳單為二聯式，於八十九年三月十三日為五
    千元及七千二百元消費所簽發之二份簽帳單，其中顧客存根聯均已交由被告收受
    ，為被告所有，然被告均已丟棄滅失等情，業據其供承在卷，爰不宣告沒收；至
    於上開二份簽帳單另一聯則交由店家收回，非被告所有，然其上偽造之「劉偉迪
    」署押各一枚，應依刑法第二百十九條規定宣告沒收；至於被告最後一次消費一
    萬六千五百三十三元之簽帳單，顧客存根聯尚未交給被告即被查獲，此顧客存根
    聯與店家收執聯均非屬被告所有，然其上偽造之「劉偉迪」署押各一枚，亦應依
    刑法第二百十九條規定併予宣告沒收；另扣案背面已偽簽「候有杰」署押、卡號
    為0000000000000000號、富邦銀行為發卡銀行之偽造ＶＩＳＡ
    信用卡一張（上開卡號之持卡人為丙○○、發卡銀行為荷蘭銀行），被告係基於
    供詐欺使用之意思而購買，購買時亦明知為偽卡，雖未及行使，然顯係供犯罪預
    備之物，並為被告所有，業經被告供述在卷，應依刑法第三十八條第一項第二款
    規定宣告沒收。
據上論斷，應依刑事訴訟法第二百九十九條第一項前段，刑法第二條第一項、第五十
六條、第二百十六條、第二百十條、第三百三十九條第一項、第二百七十七條第一項
、第五十五條、第五十一條第五款、第四十一條第一項前段、第二項、第三十八條第
一項第二款、第二百十九條，罰金罰鍰提高標準條例第一條前段、第二條，判決如主
文。
本案經檢察官張嘉芬到庭執行職務。
中        華        民        國      九十     年   八   月   二十四   日
                                      台灣士林地方法院刑事第四庭
                                          法官
（得於十日內上訴）
附論罪法條：
刑法第二百十六條、第二百十條


司法院資訊處製作；財團法人民間司法改革基金會備份。
